【裁判字號】    90,訴,899
【裁判日期】    900919
【裁判案由】    偽造有價證券
【裁判全文】
臺灣彰化地方法院刑事判決                            九十年度訴字第八九九號
    公  訴  人  臺灣彰化地方法院檢察署檢察官
    被      告  甲○○
    指定辯護人  本院公設辯護人  乙○○
右列被告因竊盜案件，經檢察官提起公訴（九十年度偵字第三七五八號），本院判決
如左：
        主  文
甲○○無罪。
        理  由
一、公訴意旨略以：被告甲○○於民國九十年五月二十一日晚間某時，在彰化縣福興
    鄉萬豐村萬豐巷八之十二號三之八號租處之套房，明知綽號「大踏」不詳姓名年
    籍之人所持有而交付之面值新台幣（下同）一千元、編號均為ＪＬ４２８５２８
    ＺＦ之紙鈔二張，係不詳姓名年籍之他人所偽造者，竟意圖供行使之用，而收集
    之、收受使用，嗣於翌日上午十時四十分，經警在其上址居所臨檢而查獲上開偽
    造紙鈔二張。因認被告涉有刑法第一百九十六條第一項之意圖供行使之用而收集
    偽造之通用貨幣罪嫌云云。
二、按犯罪事實應依證據認之，無證據不得推定其犯罪事實；又不能證明被告犯罪者
    ，應諭知無罪之判決，刑事訴訟法第一百五十四條及第三百零一條第一項定有明
    文。再按認定不利被告之事實，須依積極之證據，苟積極證據不足為不利於被告
    事實之認定，更不必有何有利之證據；又認定犯罪事實所憑之證據，雖不以直接
    證據為限，間接證據亦包括在內，然而無論直接證據或間接證據，其為訴訟上之
    證明，須於通常一般之人均不致有所懷疑，而得確信其為真實之程度者，始得據
    有罪之認定，最高法院著有三十年上字第八一六號判例、七十六年臺上字第四九
    八六號判例可資參照。本件訊據被告固承認取得前揭偽造紙鈔二張之事實，惟堅
    決否認涉有意圖供行使之用而收集偽造之通用貨幣罪行，並辯稱：前揭二張紙鈔
    係伊向綽號「大踏」之丙○○所借用，伊收受之初並不知情係偽造之紙鈔，直至
    翌日早上發現有異，伊就將該二張紙鈔與真鈔分開，是伊並無欲供行使之意圖，
    否則焉有將之置於明顯處，而待員警查獲等語。
三、經查：（一）公訴人提起本件之主要論據為前揭紙鈔較之真鈔紙質平板輕薄、印
    刷較為模糊，且防偽線無法由紫色閃色成綠色，並且係以鉛筆粗糙將之塗抹偽充
    為閃色，其二張又為相同編號，一般人目視即可輕易辨識為偽鈔及按一般貸款人
    對不熟之人豈會輕易無約定償還期限的、毫無擔保的貸予現金？顯違常情等。但
    ：前揭偽造之紙鈔係仿新版之紙鈔而作，而該新版之紙鈔甫發行不久，不慬行使
    偽造貨幣之事，迭有所聞，且連經常接觸紙鈔之店家若非借助儀器辨認亦時而不
    察而收受之，此所媒體經常所報導，是眾所周知之事，故實不得以偽造之紙鈔與
    真鈔有別，常人應可辨識云云，即遽論被告收受前揭偽造紙鈔之初，其主觀上即
    有明知係偽造紙鈔之認識。（二）被告於偵查時固指出不知綽號「大踏」之真實
    姓名云云，而於本院審理中則明白供出綽號「大踏」者係同被查獲之丙○○等語
    ，按被告與之熟識且同租該處之套房，是於偵查之初，難免有迴護隱避之舉，此
    常情所能容許，自不得以此，作為不利被告之證據。再者，被告既係向丙○○借
    錢花用，則當確信丙○○所借之紙鈔為真鈔，是被告取得之初，當無偽鈔之認識
    。（三）員警至被告租處實施臨檢，命被告出示證件，方從皮包內查獲前揭偽造
    之紙鈔，此有警訊筆錄可佐，是被告並對偽造之紙鈔並無任何隱匿之舉，足見被
    告持有該等偽鈔並無欲供行使之意圖，否則焉有如此置放之理。故綜上，被告所
    辯，與事實尚稱相符，當可採信。按「刑法第一百九十六條第一項之行使偽造紙
    幣罪，以明知係偽造之紙幣，故意收受後冒充真幣行使為構成要件，如其收受之
    初並不知係偽造：：：與第一項之行使偽幣罪有別」「刑法第一百九十六條第一
    項所謂之收集，係指收買受贈互換等一切行為，在收取以前，即有行使之犯罪意
    思而言」最高法院著有二十七年上字第四二七號判例、二十六年渝上字第八六七
    號著有判例，本件被告於收受前揭紙鈔之初並無偽造之認識及意圖供行使之用，
    已如上鄉，故揆諸前開判例所示，被告之舉尚不符合刑法第一百九十六條第一項
    之意圖供行使之用而收集偽造之通用貨幣罪之構成要件。此外，復查無其他積極
    證據，足茲認定被告涉有公訴人所指之犯行，其犯罪即屬不能證明，自應為無罪
    之諭知，以免冤抑。
據上論斷，應依刑事訴訟法第三百零一條第一項，判決如主文。
本案經檢察官王怡仁到庭執行職務。
中     華     民     國      九十    年       九     月       十九      日
                  臺灣彰化地方法院刑事第三庭
                                    法      官  洪  志  賢
右正本證明與原本無異。
如不服本判決，應於送達後十日內向本院提出上訴狀(須附繕本)。
告訴人或被害人對於判決如有不服具備理由請求檢察官上訴者，其上訴期間之計算係
以檢察官收受判決正本之日期為準。
                                    法院書記官  洪  年  慶
中     華     民     國      九十    年       九     月      二十六     日


司法院資訊處製作；財團法人民間司法改革基金會備份。
